臺灣士林地方法院刑事判決
111年度交訴字第7號
公  訴  人  臺灣士林地方檢察署檢察官  
被      告  王德明


上列被告因公共危險案件，經檢察官提起公訴（110年度偵字第2
1424號），被告於準備程序中為有罪之陳述，經本院合議庭裁定
以簡式審判程序審理，判決如下：
    主  文
王德明駕駛動力交通工具發生交通事故，致人受傷而逃逸，處有
期徒刑陸月，如易科罰金，以新臺幣壹仟元折算壹日。緩刑貳年
。
    事  實
一、王德明於民國110年9月14日上午，無照騎乘車牌號碼000-00
    0號普通重型機車，沿新北市八里區龍米路1段356巷由南往
    北方向行駛，於同日上午6時47分許，行經新北市○○區○○路0
    段000巷00號自行車步道旁，明知新北市○○區○○路0段000巷0
    0號之自行車步道，僅供自行車及行人通行使用，竟為貪圖
    一時便利而進入上開自行車步道，並疏未注意而與沿上開自
    行車步道往五股方向由李進德騎乘之自行車發生擦撞，造成
    李進德人車倒地而受有鼻出血及頭部挫傷等傷害（王德明所
    涉過失傷害罪嫌，未據告訴）。詎王德明見李進德人車倒地
    ，知悉自己駕駛動力交通工具發生交通事故致人受傷，竟基
    於發生交通事故逃逸之故意，未採取救護或其他必要措施，
    並靜待警方到場處理以釐清交通事故責任，復未向李進德表
    明身分或留下聯絡方式，即逕行騎車逃逸。嗣經警方獲報前
    往現場處理，並調閱監視錄影畫面，循線通知王德明到案說
    明，始悉全情。
二、案經李進德訴由新北市政府警察局蘆洲分局移送臺灣士林地
    方檢察署檢察官偵查起訴。
    理  由
一、被告王德明所犯係死刑、無期徒刑或最輕本刑為3年以上有
    期徒刑以外之罪，亦非高等法院管轄之第一審案件，其於準
    備程序進行中，先就被訴事實為有罪之陳述，經本院告知簡
    式審判程序之旨，並聽取檢察官及被告之意見後，經合議庭
    裁定由受命法官獨任進行簡式審判程序，是依刑事訴訟法第
    273條之2規定，本件之證據調查，不受同法第159條第1項、
    第161條之2、第161條之3、第163條之1及第164條至第170條
    規定之限制，合先敘明。
二、認定犯罪事實所憑之證據及理由：
（一）上揭犯罪事實，業據被告於本院審理中坦白承認（見本院
      卷第26、46、48頁），核與證人即告訴人李進德先後於警
      詢及偵查中證述之被害情節大致相符（見偵卷第13至15、
      16頁），並有淡水馬偕紀念醫院110年9月14日乙種診斷證
      明書、監視器錄影畫面翻拍照片、新北市政府警察局淡水
      分局水碓派出所道路交通事故現場圖、道路交通事故調查
      報告表在卷可資佐證（見偵卷第18頁、第27至36頁），足
      徵被告上開任意性自白與事實相符，堪以採信。
（二）按刑法第185條之4之發生交通事故逃逸罪，其立法目的在
      於促使駕駛人於發生交通事故後，能對被害人即時救護，
      或留在現場處理，避免後車再次撞擊傷者，以減輕或避免
      被害人之傷亡，維護交通安全。從而，該罪之成立祇要行
      為人有駕駛動力交通工具發生交通事故，致人死傷而逃逸
      之事實為已足，如已確知發生車禍，未確定被害人已獲得
      救護、或使被害人、執法人員及其他相關人員得知其真實
      身分、或得被害人同意（致人受傷之情形）、或未等候檢
      警相關人員確認事故或責任歸屬（致人死亡之情形），即
      貿然離去，不論其逃離現場遠近，均無法解免發生交通事
      故逃逸之罪責；至於交通事故之過失責任誰屬，則非所問
      。準此，駕駛人駕駛動力交通工具發生交通事故，不論其
      責任之歸屬為何，即有義務留在發生交通事故現場，採取
      救護或其他必要措施，並向警察機關報告，以保護他人權
      益，同時釐清發生交通事故責任。經查，被告於上揭時地
      駕駛動力交通工具發生交通事故後，未採取救護或其他必
      要措施，並靜待警方到場處理以釐清發生交通事故責任，
      復未向告訴人表明身分或留下聯絡方式，即逕行騎車離去
      ，獨自留下他造在交通事故現場乙情，業經本院依積極證
      據詳加認定如上，揆諸首揭說明，被告於本件交通事故發
      生後，不論責任歸屬如何，本有留待現場之義務，不因現
      場有無他人即時救護被害人而異其認定，是被告於客觀上
      確有駕車發生交通事故致人受傷而逃逸之行為，其主觀上
      具有發生交通事故逃逸之犯意至明。
（三）綜上所述，本件事證明確，被告犯行洵堪認定，應依法論
      科。
三、論罪科刑部分：
（一）核被告所為，係犯刑法第185條之4第1項前段之駕駛動力
      交通工具發生交通事故，致人傷害而逃逸罪。
（二）爰審酌被告知悉自己騎車發生交通事故而致人受傷後，未
      即時施以救助或採取其他必要措施，亦未靜待警方到場處
      理以釐清發生交通事故責任，旋即騎車逃逸，可能導致事
      端擴大，危害公眾往來安全，並影響車禍責任之調查及告
      訴人民事求償權之行使，惟念及被告於犯後終能坦承犯行
      ，並與告訴人達成民事和解，賠償告訴人所受損害，此有
      本院111年6月20日和解筆錄1紙在卷可參（見本院卷第51
      至52頁），態度良好，兼衡酌被告之品性素行、犯罪動機
      、目的、手段、發生交通事故逃逸情節、生活狀況（未婚
      ，目前無業，領取國民年金維生）、教育程度為國小肄業
      、犯罪所生損害，暨告訴人表示願意原諒被告之意見（見
      本院卷第49頁）等一切情狀，量處如主文所示之刑，並審
      酌被告之職業、經濟能力、維持刑罰執行之有效性與公平
      性等情狀，諭知易科罰金之折算標準。
（三）再被告雖曾於85年間因違反麻醉藥品管理條例案件，經本
      院以85年度易字第806號判決判處有期徒刑6月確定，而於
      86年6月20日縮刑期滿執行完畢，然其前因故意犯罪受有
      期徒刑以上刑之宣告，於執行完畢後5年以內，未曾因故
      意犯罪受有期徒刑以上刑之宣告乙節，此有被告之臺灣高
      等法院被告前案紀錄表存卷可考，其僅因一時失慮，致罹
      刑典，然其於犯後業已坦承犯行，知所悔悟，並與告訴人
      達成和解，賠償告訴人所受損害，而告訴人亦表明願意原
      諒被告，不再追究被告之刑責等情，已如上述，是被告經
      此偵審程序及科刑判決後，當能知所警惕而無再犯之虞，
      本院認上開宣告之刑以暫不執行為適當，爰依刑法第74條
      第1項第2款之規定宣告緩刑2年，以啟自新。
據上論斷，應依刑事訴訟法第273條之1第1項、第299條第1項前
段，刑法第185條之4第1項前段、第41條第1項前段、第74條第1
項第2款，判決如主文。
本案經檢察官黃德松提起公訴，檢察官馬凱蕙到庭執行職務。
中　　華　　民　　國　　111 　年　　6 　　月　　23　　日
                  刑事第四庭  法  官  彭凱璐
以上正本證明與原本無異。
如不服本判決應於收受送達後20日內向本院提出上訴書狀，並應
敘述具體理由；其未敘述上訴理由者，應於上訴期間屆滿後20日
內向本院補提理由書（均須按他造當事人之人數附繕本）。因疫
情而遲誤不變期間，得向法院聲請回復原狀。
                              書記官  羅淳柔
中　　華　　民　　國　　111 　年　　6 　　月　　23　　日
附錄論罪科刑法條：
中華民國刑法第185條之4
駕駛動力交通工具發生交通事故，致人傷害而逃逸者，處六月以
上五年以下有期徒刑；致人於死或重傷而逃逸者，處一年以上七
年以下有期徒刑。
犯前項之罪，駕駛人於發生交通事故致人死傷係無過失者，減輕
或免除其刑。